臺灣高等法院臺中分院刑事判決　　　　 94年度上易字第682號
上　訴　人
即　被　告　天○○
選任辯護人　張居德　律師
上列上訴人因業務侵占等案件，不服臺灣臺中地方法院94年4月8
日第一審判決（民國93 年度易緝字第440號，起訴案號：臺灣臺
中地方法院檢察署89年度偵字第2752、2928號），提起上訴，本
院判決如下：
    主　　  文
上訴駁回。
    事 　　 實
一、天○○前有詐欺、侵占之前科，素行非佳，其前於民國七十
    八年間因犯詐欺罪，經臺灣桃園地方法院於七十九年七月十
    四日判處有期徒刑四月，緩刑三年確定，復於八十六年間因
    犯侵占、詐欺等罪，經臺灣臺中地方法院判處有期徒刑六月
    、四月，並定其應執行之刑有期徒刑八月，緩刑二年；嗣由
    檢察官提起上訴，經本院於八十九年一月十三日撤銷原判決
    ，改判有期徒刑五月、四月，定應執行之刑有期徒刑七月確
    定，嗣經通緝到案於八十九年七月五日送監執行，於九十年
    一月二十九日執行完畢（於本件不構成累犯）。
二、天○○於八十五年、八十六年間，對外以「潘婷」為名，從
    事代客操作外匯買賣之經紀業務，為從事業務之人。張賴碧
    蓮（已於九十三年六月二十七日死亡）於八十六年三月十九
    日，在臺中市○○○路○段一九九號十二樓之一「金盛行」
    開立委託買賣外匯之帳戶（帳號：○二八號），並存入美金
    十二萬元（當時折合新臺幣三百二十九萬七千六百元），約
    定佣金千分之一，委託天○○代為操作外匯買賣，至同年四
    月三日雙方結帳時，該帳戶內共有美金二十一萬四千五百十
    八元一角五分（折合新臺幣約五百九十九萬元）。詎天○○
    意圖為自己不法之所有，竟擅自將其為張賴碧蓮上開外匯買
    賣帳戶內款項動用一空，侵占入己。張賴碧蓮嗣於同年四月
    七日向「金盛行」提款時，始查悉上情。
三、緣紀崇欽（另案經本院判處有期徒刑三年確定）偽設香港亞
    士多公司臺北辦事處（下稱臺北亞士多公司，設臺北市○○
    ○路一六七號九樓之一），假外匯買賣經紀商之名連續行詐
    騙投資戶資金之實，僱用張慶餘（經另案判處有期徒刑十月
    確定）擔任業務顧問尋找合作對象，徐梅筠（經另案判處有
    期刑三年確定）負責會計匯款之工作，並與代客操作外匯買
    賣之個人工作戶天○○合作，紀崇欽即親自交付或郵寄亞士
    多公司之開戶合約書、授權書、風險預告聲明書等資料給天
    ○○備用，並使天○○以00－00000000號之專線
    電話代客下單，如有客戶欲委託操作外匯買賣時，除告以須
    填寫該些合約書等資料以便送回國外總公司蓋印以取信客戶
    外，且囑客戶先將投資款項匯入香港匯豐銀行第00000
    0000000號「AUSTAL INTERNATION ALV ENTURES LTD
    . 」帳戶內以便操作，獲利則匯入客戶個人帳戶中。天○○
    明知紀崇欽所負責經營之「香港亞士多公司臺北辦事處」實
    際上並未代客操作外匯買賣，僅係假藉代客操作外匯買賣可
    高度獲利為誘餌，變相違法吸收資金牟利，而以後投資者之
    匯款供作前投資者之出金及獲利等情，竟以「潘婷」名義，
    自八十六年十二月起，基於與紀崇欽、徐梅筠、張慶餘共同
    意圖為自己不法所有之概括犯意聯絡，佯以其有多年外匯交
    易之經驗、獲利甚豐、投資者可隨時出場取回資金之詞，經
    自己或陳國良（已判決無罪確定）或貪圖佣金之酉○○招攬
    客戶，及投資人丁○○、楊王婉慧介紹招攬，因高利誘使如
    附表所示之投資人陷於錯誤，紛紛加入投資行列，並匯款至
    前揭「AUSTAL INTERNATIONAL VENTURES LTD.」帳戶中（其
    中寅○○原係天○○之助理，丑○○是寅○○之父，二人部
    分是直接交由天○○處理），初時天○○等人為取信客戶，
    均有按期將對帳單傳真給客戶及滿足客戶出金之請求，並以
    玉山銀行大墩分行帳號：000000000000─九號
    之翁仕轅（天○○之子）帳戶匯款給客戶，使丑○○等人不
    疑有詐，紛紛陸續增加投資金額。惟一般均慫恿客戶將所賺
    之利得繼續滾入投資不要領出，並自八十七年二月間起，以
    瑣事繁忙及遭調查單位調查為由拒絕出金，迄同年五月間，
    投資人因多次要求出金未果，始知受騙。
四、案經張賴碧蓮訴由臺中市警察局第四分局報告、酉○○、亥
    ○○、未○○、庚○○、乙○○、壬○○○、王永先、子○
    ○、戌○、戊○○○、丁○○、巳○○、地○○、己○○、
    辛○○、甲○○、丙○○、申○○、寅○○、辰○○、丑○
    ○、宙○○、宇○○、癸○、午○○、林佩芬、江慧玲、賴
    呂阿粉（已更名呂烝馨）、石進祥、石玉蓮、楊王婉慧、王
    麗嬌等人告訴臺灣臺中地方法院檢察署檢察官偵查起訴及移
    送併案審理。
    理  　　由
一、訊據被告天○○固坦承於八十五、六年間對外以「潘婷」名
    義從事代客操作外匯買賣經紀業務，而被害人張賴碧蓮於八
    十六年三月十九日，在臺中市○○○路○段一九九號十二樓
    之一「金盛行」開立委託書買賣外匯之帳戶（帳號：○二八
    號）並存入美金十二萬元（當時折合新臺幣三百二十九萬七
    千六百元），約定佣金千分之一，委託被告代為操作外匯買
    賣，至同年四月三日雙方結帳時，該帳戶內尚有美金二十一
    萬四千五百十八元一角五分（折合新臺幣約五百九十九萬元
    ），且被害人張賴碧蓮確實於八十六年四月七日欲提款；另
    被告分別有與被害人訂立協議書、合夥投資協議書、授權書
    及風險預告聲明書等文件，被害人向臺北亞士多公司開戶，
    全權委託被告代為下單操作，並依其指示匯款至香港匯豐銀
    行帳號000000000000號之「AUSTAL INTERNATI
    ONAL VENTURES LTD.」帳戶中等事實，惟矢口否認有何業務
    侵占、詐欺等犯行，辯稱：告訴人張賴碧蓮委託被告為其操
    作買賣外幣, 有關資金係張賴碧蓮親自前往「金盛行」開戶
    ，並將美金十二萬元保證金交付「金盛行」，由「金盛行」
    開立收據，被告並未經手，且開戶時，張賴碧蓮已事先指定
    平倉後應將錢匯入其設於土地銀行之帳戶內，被告根本無法
    動用張賴碧蓮帳戶內之金錢，自無業務侵占之可言。復辯稱
    ：「亞士多公司」台灣負責人係紀崇欽、業務顧問為張慶餘
    ，而被告祇是受張慶餘招覽，單純代投資人操作，向「亞士
    多公司」下單交易之客戶而已，被告既非「亞士多公司」所
    屬員工，更非與彼等共犯，且被害人庚○○、丙○○、甲○
    ○、地○○、宇○○、亥○○、宋桂英、乙○○、壬○○○
    、林楨煌、王永先、戌○、巳○○、午○○、鄭秀麗、未○
    ○、卯○○、戊○○○、丁○○、己○○、子○○等人皆是
    酉○○招攬之客戶，後來操作不好，才將這些人轉給被告操
    作，而款項都是被害人匯到金盛行去，被告只是單純代為操
    作買賣外匯，剛開始都有賺錢，後來金盛行財務發生問題，
    被告事後墊付客戶損失，連自己母親的房子都賠上了，被告
    若存心詐騙就不必如此云云。
二、經查：
  (一)告訴人張賴碧蓮向「金盛行」開戶委託被告從事外匯買賣，
    並領款持至金盛行交付，該筆款項係由被告操作之事實，業
    據被告供認不諱，核與告訴人張賴碧蓮指訴及證人即張賴碧
    蓮之夫張三格於原審訊問時證述情節相符。據告訴人張賴碧
    蓮於偵查中指稱：「我透過朋友介紹認識被告，八十六年三
    月九日我與被告支領十二萬美金，被告帶我去歐金盛公司開
    戶，並出具一紙收據，一週後我覺得不穩，表示要結帳取回
    款項，帳面上我有賺錢，計五百八十九萬元，但後來都沒還
    」等語，復於原審訊問時指稱：「我透過被告之男友曹鴻昌
    介紹認識，於八十六年三月十九日我與被告到土地銀行領款
    二十萬元至金盛行開戶，存了十二萬美金，歐金盛公司有開
    一張收據，操作一個星期，我四月三日要求平倉不願意繼續
    買賣外匯，金盛行的張慶餘表示二十萬美元已經玩掉了，張
    慶餘表示我的錢在平倉後被被告買賣外匯賠掉了，叫我找被
    告解決，被告表示買賣外匯有賺錢，應有二十一萬四千五百
    十八．一五美元，被告在八十六年四月十五日寫一張承諾書
    ，並簽發一紙五百八十九萬元本票，說三天內再付款」，另
    證人即張賴碧蓮之夫張三格證稱：「八十六年四月三日我與
    妻張賴碧蓮至金盛行平倉後停止買賣，並要求領回錢來，金
    盛行表示要三天才能領回，並且開一張取款條，三天後錢沒
    有進入我妻子土地銀行帳戶，我去找張慶餘，張某表示平倉
    後被告仍繼續交易，到第三天已經賠光了等語，並提出交易
    明細一份（見本院八十九年度易字第三○○○號案卷證物袋
    ）為憑，並有八十六年三月十九日金盛行出具之收據一紙可
    資佐證。再參以歐金盛公司總經理即證人張慶餘於原審訊問
    時證稱：「我不知道被告為張賴碧蓮操作外匯買賣平倉領回
    錢的事，被告都是自己操作，張三格及他太太（即被害人張
    賴碧蓮）突然來公司找我，我請公司去查張賴碧蓮的帳戶，
    結果錢早就輸光了，帳戶內已經沒有錢，我請他去找天○○
    解決，因為只有天○○才能使用該帳戶內的錢」等語（原審
    卷第一九○頁）。顯見告訴人張賴碧蓮確有委託被告操作外
    匯買賣，且告訴人張賴碧蓮之帳戶僅被告方得操作動用，在
    帳面仍有盈餘之際，被告無法出金之事實，至為明確。而被
    告辯稱張賴碧蓮的錢確實是操作外匯買賣虧損掉云云，然又
    改稱係後來金盛行沒有辦法將金錢匯出，因為金盛行是地下
    外匯公司云云，所辯前後不一，顯難憑信。此外，復有被告
    事後書立之承諾書、本票影本各一份在卷可參。被告或推稱
    係金盛行係地下外匯公司無法提款，或稱係已經操作虧掉云
    云，惟以告訴人張賴碧蓮帳戶內金額既僅能由被告操作使用
    ，而告訴人張賴碧蓮欲平倉提款之際帳戶款項記載猶有盈餘
    ，竟無從提領，其後該帳戶內款項遭提領一空，顯係被告
    侵占入己無疑，被告所辯無可採信，此部分被告犯行堪予認
    定。
  (二)被告以從事外匯保證金期貨交易為由，招攬客戶，或經由其
    友人陳國良、貪圖佣金之投資人酉○○、楊王婉慧等人轉輾
    介紹招攬，委託被告從事外匯保證金交易，雖部分客戶取得
    利潤，惟待客戶欲出金時被告均百般推拖，嗣後均未能出金
    取得款項等情，業據被害人丑○○、林月照、地○○、辛○
    ○於調查站詢問時、酉○○調查站詢問時、偵查中、被害人
    楊王婉慧於原審訊問時陳述甚明，另經證人即被害人寅○○
    、丙○○於調查站詢問時、原審、偵審中；證人即被害人甲
    ○○、宙○○、申○○、宇○○、亥○○、宋桂英、乙○○
    、壬○○○、王永先、戌○、午○○、巳○○、鄭秀麗、宙
    ○○於調查站詢問時、原審審理中；及證人即被害人呂烝馨
    （即賴呂阿粉）、王麗嬌、石進祥、石玉蓮於原審審理中證
    述綦詳。即證人寅○○證稱：因我母親從事修改衣服，被告
　　拿衣服前來修改而認識被告，被告向我表示係從事外匯買賣
  　工作，請我幫忙做助理，我遂辭去美語補習班工作，約從八
    十六年十二月中開始擔任被告助理，做到大家發現被騙就沒
    在做，應是八十七年間，當時大家發現無法出金，覺得受騙
    ，我先受被告僱用，後來才投資，我想獲利很好，被告又陳
    述誰又賺多少錢，我父親丑○○亦有投資，後來客戶要出金
    ，但無法拿到錢，而我急需用錢，且也發現有問題，不能出
    金時，被告向客戶解釋的很奇怪，說帳戶在國外，無法出金
    ，有時候又說是被告個人感情的事無法出金，說是心情不好
    、感情不順遂，因被告與客戶感情很好，客戶就不會要求出
    金，我匯款是匯至玉山銀行翁仕轅帳戶，我個人投資款項也
    是匯到此帳戶，另也有匯給證人酉○○，但這是否佣金我不
    清楚，我帳戶有顯示獲利，但並未領得，且未曾出金等語，
    復證稱：被告打電話下單不是打到香港，而是臺灣，因被告
    曾向我提過電話號碼，我發現是臺灣的電話，不是國際電話
    ，我覺得被告沒向香港亞士多公司下單，被告當時解釋那是
    一個專線，有一個專門下單的人等語。另證人宙○○、呂烝
    馨、王麗嬌、石進祥、石玉蓮係被害人楊王婉慧招攬投資一
    節，亦據證人宙○○、呂烝馨（即賴呂阿粉）、王麗嬌、石
    進祥、石玉蓮等人於原審證述屬實，證人宙○○於原審證稱
    ：係被害人楊王婉慧介紹認識被告，去被告臺中的工作室，
    楊王婉慧說被告很會操作投資，被告搬家也有發帖子，被告
    告訴我用自己帳戶，出入金打電話即可，被告表示操作瑞士
    法郎外匯保證金交易，被告傳真上都有記載獲利，但未曾出
    金，要出金時被告找很多理由，說是非法操作，有人在抓，
    無法匯款，或說電腦升級無法出金，還說要組團到香港，結
    果也沒有，才寫下承諾書，也沒有履行等語；證人呂烝馨（
    即賴呂阿粉）於原審證稱：我與被害人楊王婉慧在股市認識
    ，楊王婉慧帶我至被告住處認識被告，匯款至國外，由被告
    操作期貨，獲利有匯回我帳戶，但我要求被告還錢，被告表
    示我出資較少，不願意為我操作，但之後被告均不將投資款
    項匯回等語；證人王麗嬌於原審審理中證稱：我因楊王婉慧
    而加入投資，因楊王婉慧是臺北某法院庭長之妻，我很信任
    ，且都是佛學會會員，有一次楊王婉慧開車搭載我至被告住
    處，被告表示非常專業，投資後被告只是賺取差價，以很安
    全，我投資後作夢夢到這樣很不好，就打電話給被告拿回錢
    ，但被告一直推託等語；證人石進祥於原審審理中證稱：因
    朋友楊王婉慧介紹認識，說有朋友在被告那裡做期貨很賺錢
    ，楊王婉慧載我去臺中找被告，我與被告簽約並請他代為操
    作外匯，錢匯入被告指定香港匯豐銀行帳戶，投資沒有獲利
    ，被告本金、利息都無法支付，後來被告寫下承諾書開本票
    ，但都沒有兌現等語；證人石玉蓮於原審審理中證稱：楊王
    婉慧介紹我與弟石進祥去臺中見被告，被告說明一些投資方
    法，被告保證賺錢，每月利潤會傳真，但我們並未收到利潤
    ，錢一匯入香港匯豐銀行就無法領出，被告表示要拿回金錢
    隨時可以，但有人要退費，被告錢都拿不出來等語。又「香
    港亞士多公司臺北辦事處」以代客操作外匯買賣可高度獲利
    為由，由被告以「潘婷」名義以其有多年外匯交易之經驗、
    獲利甚豐、投資者可隨時出場取回資金之詞，經證人酉○○
    在高雄地區招攬客戶，經由證人丁○○輾轉介紹招攬，因高
    利在誘使如附表所示之投資人陷於錯誤，紛紛加入投資行列
    ，並匯款至前揭「AUSTAL INTERNATIONAL VENTURES L TD.
    」帳戶中，初時被告均有按期將對帳單傳真給客戶及滿足客
    戶出金之請求，並以玉山銀行大墩分行帳號：000000
    000000─九號之翁仕轅帳戶匯款給客戶，嗣被告以政
    府在查無法出金，投資人均無法取回投資款項等事實，業據
    證人即被害人宋桂英、趙廷瑞、乙○○、巳○○、壬○○○
    、戌○於原審審理中證述明確，另證人鄭秀麗於原審證稱：
    因與證人酉○○有親友關係，拉我去參加投資說明會，由被
    告說明投資期貨外匯操作，要我投資，我以女婿卯○○名義
    投資，投資後除一次獲利後即未拿到任何金錢，被告沒有處
    理，也找不到被告，當時也有看到證人寅○○，洪女也是被
    害人，剛從學校出來，還很年輕，每次看到她時都在哭，寅
    ○○家中也投資很多，寅○○怎麼被騙的也搞不清楚，我怎
    麼被騙的也不清楚等語，另證人甲○○介紹證人丙○○、癸
    ○至臺中市○○○○街被告住處，嗣後被告搬家後至臺中市
    ○○○○街被告住處參觀，並由被告詳為說明，且投資供被
    告操作外匯買賣，嗣後投資款項無法取回等情，業據證人甲
    ○○、丙○○、癸○於原審審理中證述明確。又證人即被害
    人申○○係被告招攬投資，嗣無法出金一節，亦據證人楊如
    於原審審理中證述在卷，另證人申○○於原審審理中證稱：
    被告居住在臺中市○○○○街，我在對面開小餐廳，被告至
    店內用餐，說他在操作外匯、期貨，我有到被告住處看過，
    有很多電腦、電視、電話，被告「入厝」時有很多人來，被
    告向其招攬，表示可代為下單賺錢，我有匯款，並每天至被
    告家中看，都有賺錢，但沒有出金等語。證人林中興於原審
　　證稱：我與案外人陳國良是好朋友，認識陳國良的投資者部
　  分有拿錢回來，且有賺錢，但我自己不知道為何要出金而不
    繼續投資云云。證人林武峰於原審亦證稱我只有投資一個月
    ，金錢何人匯的也不清楚，但我要求陳國良處理，陳國良說
    被告很會操作，我亦有至被告住處看過，我後來覺得風險太
    大，不欲投資，陳國良有與我處理等語。然被害人林中興、
    何永誠、林武峰、陳秋月亦經由案外人陳國良招攬投資，嗣
    亦無法出金，繼由案外人陳國良出面解決一節，業據證人林
    中興、何永誠、林武峰、陳秋月於原審八十八年度訴字第一
    一四七號紀崇欽、徐梅筠、陳國良詐欺案卷中證述明確。證
    人林中興稱「經由陳國良介紹，我大概投資了八萬美金，陳
    國良有將一百萬元存入我戶頭內投資」，何永誠稱「我認識
    陳國良有五、六年了，有次陳國良到我店中問我生意做的如
    何，我說不太好，他就介紹我做外匯買賣，我再打聽林中興
    也有投資，所以總共投資了十六萬美元，後來我領不到錢的
    時候，我有去找陳國良，陳國良和天○○吵的很嚴重，後來
    在我要求下有將房子過戶給我」，林武鋒稱「陳國良跟我從
    小是朋友，人又正直，因天○○與他同居，跟我說獲利不錯
    ，我才投資十一萬美元，另陳國良私人向我借了一百萬元臺
    幣放在林中興戶頭內投資，後來我說要退出資金，天○○說
    那她付我利息叫我不要退，事後陳國良與天○○吵架，後來
    陳國良就拿他自己的錢還我」，陳秋月稱「陳國良是我大哥
    ，我聽說獲利不錯才投資，我共投資了六萬美元，我完全沒
    有出過金，後來陳國良看我很痛苦，還去借了二十萬元給我
    」（見八十八年度訴字第一一四七號紀崇欽、徐梅筠、陳國
    良詐欺案卷八十八年十一月二日訊問筆錄）。顯見被告確有
    透過案外人陳國良招攬投資林中興、何永誠、林武峰、陳秋
    月投資，事後雖有取回款項，惟係案外人陳國良解決而非被
    告所為。
　(三)另被告於調查站詢問時自承其在南部的客戶沒有將合約資料
  　送亞士多公司確認開戶，北部若干客戶有寄至臺北亞士多公
    司，亞士多公司亦未將開戶後之確認資料寄回給伊等語，證
    人紀崇欽於原審訊問時證稱：我係亞士多公司臺灣負責人，
    錢都是客戶匯入被告帳戶，被告再以私人帳戶操作外匯，公
    司只對被告負責，我只賺取手續費云云，而證人紀崇欽於原
    審訊問時證稱被告並未將合約書寄回香港，反而以自己戶頭
    去國外開戶操作外匯買賣等語，被告亦自承並未將契約書寄
    出，而係證人酉○○另與客戶打協議書，其只對酉○○負責
    云云，另證人酉○○於調查站詢問時陳稱：八十七年八月下
    左右，另一告訴人林月照在被告住處床墊下發現所有被告客
    戶之開戶書類並未送至亞士多公司確認，始知被告並未處理
    開戶手續等語，足見被告在與客戶簽約後，並未依約將合約
    書寄送國外蓋印確認，而被告自承電話下單係臺北而非香港
    等語，核與證人寅○○於原審中稱：被告打電話下單不是打
    到香港，而是臺灣，因被告曾向其提過電話號碼，其發現是
    臺灣的電話，不是國際電話，其覺得被告沒向香港亞士多公
    司下單，被告當時解釋那是一個專線，有一個專門下單的人
    等語相符，足見被告無向香港下單操作外匯買賣之事實。況
    客戶款項均係匯入其所指定其子翁仕轅玉山銀行大墩分行帳
    號：000000000000─九號帳戶匯款給客戶一節
    ，為被告所是認，更與被告所辯其並未經手款項一節不符。
    再者，證人紀崇欽、張慶餘、共犯徐梅筠參與經營臺北亞士
    多公司經由被告佯為下單操作外匯買賣等犯行，業經分別以
    詐欺罪判處有期徒刑三年、八月、三年，該案件亦認定被告
    確係詐欺共犯，有本院八十九年度上易字第二○二二號刑事
    案卷影卷及刑事判決一份在卷可參，被告雖辯以其已有和部
    分客戶寫下承諾書負責債務，且連其母之房屋都已賠上云云
    ，惟其於審理中再三指陳係被害人夥同他人強押其處理，顯
    見事發後被告縱有與部分被害人解決，但並非出於樂意，且
    被害人林中興、何永誠、林武峰、陳秋月等人因案外人陳國
    良自行還款處理，而非被告處理；又被告另辯以其有與被害
    人申○○處理債務，以其向證人陳嗂晃購買翡翠鑲鑽抵償，
    並表示其向陳某購買時是一百五十萬元云云，證人即被害人
    申○○亦證稱被告確有交付戒指，並說價值有一百多萬元，
    但其要將該戒指出售與證人陳嗂晃時，陳某說只能賣出十五
    萬元等語，另證人陳嗂晃則證稱有關此已忘記云云，惟縱認
    被告有提供翡翠鑲鑽戒指與證人申○○處理糾紛，惟此僅係
    被告於犯後處理彌縫之行為，尚不得以此推定被告並無何詐
    騙之事實。此外，復有各該被害人之協議書、契約書、提簿
    明細、匯款水單及交易對帳單等資料在卷可稽。是被告有詐
    欺犯行亦堪予認定。
三、核被告天○○所為，係犯刑法第三百三十六條第二項之業務
    侵占罪及同法第三百三十九條第一項之詐欺取財罪。上開詐
    欺部分，其與紀崇欽、張慶餘、徐梅筠等人間有犯意聯絡及
    行為分擔，為共同正犯。被告多次詐欺犯行，時間緊接，犯
    罪構成要件相同，顯係基於概括犯意反覆為之，應依連續犯
    規定論以一罪，並加重其刑。又被告就詐欺被害人江慧玲、
    林佩芬、石進祥、石玉蓮、楊王婉慧、王麗嬌、賴呂阿粉部
    分犯行，雖未據起訴，惟經檢察官移送併辦；另被害人林中
    興、何永誠、林武鋒、陳秋月部分雖未經檢察官起訴，亦無
    併辦，惟渠等四人確有因案外人陳國良介紹投資及受害之情
    形，業於臺灣臺中地方法院八十八年度訴字第一一四七號紀
    崇欽、徐梅筠、陳國良詐欺案件審理中陳明，上開部分與起
    訴部分有連續犯裁判上一罪關係，本院自得併予審究。被告
    所犯上開二罪間，犯意各別，行為互殊，應予論併罰。原審
    審酌被告前已有詐欺、侵占等前科，素行非佳，復有本件業
    務侵占及詐欺之犯行，且侵占、詐欺之金額甚鉅，造成被害
    人極大損失，情節非輕，犯後砌詞圖卸，對其犯行未見悔意
    等一切情狀，適用刑法第二十八條、第五十六條、第三百三
    十六條第二項、第三百三十九條第一項、第五十一條第五款
    ，罰金罰鍰提高標準條例第一條前段，就業務侵占部分，判
    處有期徒刑七月，就詐欺部分，判處有期徒刑三年，並定其
    應執行之刑為有期徒刑三年六月示懲，其認事用法及量刑，
    並無不合，被告上訴執詞否認犯罪，非可採取，上訴為無理
    由，應予駁回。
四、公訴意旨另以：被告以上開事實欄三之手法向被害人卯○○
    詐得不詳金額（即起訴書附表第二十一被害人卯○○部分）
    云云。惟查證人卯○○於原審中證稱：其岳母鄭秀麗借其名
    義投資，但其本人並未投資，也不認識被告，後來鄭秀麗投
    資失利等語，又證人鄭秀麗於原審亦證稱：其投資金額全部
    以其女婿卯○○名義，卯○○個人沒投資等語。是證人卯○
    ○雖有出名投資，但對如何接洽投資一無所知，而係其岳母
    鄭秀麗至證人酉○○處參加投資說明會，經被告說明後，借
    用證人卯○○名義投資，是以遭詐騙之被害人實係鄭秀麗而
    非卯○○，至為明確，公訴人認卯○○亦有遭詐騙不詳之金
    額云云，顯有誤會，此部分不能證明被告犯罪，惟公訴人認
    被告此部分事實，與前揭有罪部分有連續犯之裁判一罪關係
    ，故不另為無罪之諭知。
五、臺灣臺中地方法院檢察署檢察官移送該署九十四年度核退偵
    字第五號案卷請求併辦，其意旨稱：被告天○○以「陳詠恩
    」名義，自九十一年二月起，與謝樹水共同意圖為自己不法
    所有之概括犯意，以其有多年外匯交易之經驗，獲利甚豐，
    投資利潤約有10％至20％，且可隨時出場取回投資金等語，
    經自己或謝樹水之介紹招攬，誘使連玉蓉、朱越、張淑美、
    姚麗容、宋思慧、魏榮英、錢鷹、涂素華、江玉麟、林嘉琪
    、楊祺燦、林敏秀、陳巍中、李素華等投資人陷於錯誤，紛
    紛加入投資，分別將款匯入天○○未婚夫謝國英設於中國信
    託中港分行與中華商銀東興分行帳戶及天○○之子翁仕轅設
    於萬通銀行台中分行與中國信託中港分行之帳戶內，初時天
    ○○為取信客戶，均有按期將分紅利潤匯給客戶，使客戶不
    疑有詐，陸續增加投資，嗣自九十一年十一月起，以無法單
    獨歸還投資金或需「林董」出面為由，拒絕返還投資金，迄
    九十二年十二月間，前揭投資人因多次要求返還投資金未果
    ，始知受騙，因認被告有連續詐欺，並與前開成罪部分有連
    續犯之裁判上一罪關係云云。經查上開投資人，被告為其等
    代為操作外匯之時間係自九十一年二月起，至九十二年十二
    月間所為，距本案經本院認定被告所犯詐欺罪之時間係自八
    十六年十二月至八十七年五月間，二者行為時間相距達四年
    之久，且其間被告亦於八十九年七月五日至九十年一月二十
    九日間因前犯詐欺侵占等案件在監執行，是就案外人連玉蓉
    等所述被告為其等操作外匯詐欺一節，顯係另行起意，尚難
    認與本案之詐欺犯行有連續犯之裁判上一罪關係，無從併案
    審判，所為移送部分，應予退回，由檢察官另為偵查處理。
六、據上論斷，應依刑事訴訟法第三百六十八條，判決如主文。
本案經檢察官玄○○到庭執行職務。
中　　華　　民　　國　　94　　年　　8 　　月　　31　　日
              刑事第四庭  審判長法　官　洪　耀　宗
                                法　官　胡　忠　文
                                法　官　陳　欣　安
上列正本證明與原本無異。
不得上訴。
                                書記官　阮　正　枝
中　　華　　民　　國　　94　　年　　9 　　月　　2 　　日
附錄法條：
刑法第三百三十六條：
對於公務上或因公益所持有之物，犯前條第一項之罪者，處一年
以上七年以下有期徒刑，得併科五千元以下罰金。
對於業務上所持有之物，犯前條第一項之罪者，處六月以上五年
以下有期徒刑，得併科三千元以下罰金。前二項之未遂犯罰之。
刑法第三百三十九條：
意圖為自己或第三人不法之所有，以詐術使人將本人或第三人之
物交付者，處五年以下有期徒刑、拘役或科或併科一千元以下罰
金。
以前項方法得財產上不法之利益或使第三人得之者，亦同。
前二項之未遂犯罰之。
附表：
┌──┬────────┬────────────────┐
│編號│　 被害人姓名　 │　　　  被騙金額（新臺幣）      │
│    │                │                                │
├──┼────────┼────────────────┤
│一  │寅○○          │七百二十萬元                    │
├──┼────────┼────────────────┤
│二  │丑○○          │二百九十萬元                    │
├──┼────────┼────────────────┤
│三  │庚○○          │六百五十萬元（酉○○介紹投資）  │
├──┼────────┼────────────────┤
│四  │丙○○          │一百十六萬元（甲○○介紹投資）  │
├──┼────────┼────────────────┤
│五  │甲○○          │二百二十六萬元                  │
├──┼────────┼────────────────┤
│六  │地○○          │一百七十四萬元                  │
├──┼────────┼────────────────┤
│七  │宙○○          │二百零七萬元（楊王婉慧介紹投資）│
├──┼────────┼────────────────┤
│八  │申○○          │一百七十四萬元（天○○本人招攬）│
├──┼────────┼────────────────┤
│九  │宇○○          │二百三十五萬元（酉○○介紹投資）│
├──┼────────┼────────────────┤
│十  │亥○○          │四百萬元（丁○○介紹投資）      │
├──┼────────┼────────────────┤
│十一│宋桂英          │五百八十萬元（丁○○介紹投資）  │
├──┼────────┼────────────────┤
│十二│乙○○          │一百六十二萬六千一百五十一元（石│
│    │                │立銀介紹投資）                  │
├──┼────────┼────────────────┤
│十三│壬○○○        │七百六十七萬元（丁○○介紹投資）│
├──┼────────┼────────────────┤
│十四│辛○○          │一百三十萬五千元（天○○本人招攬│
│    │                │）                              │
├──┼────────┼────────────────┤
│十五│王永先          │六百十九萬元（宋桂英介紹投資）  │
├──┼────────┼────────────────┤
│十六│戌○            │八十七萬元（丁○○介紹投資）    │
├──┼────────┼────────────────┤
│十七│巳○○          │一百四十五萬元（丁○○介紹投資）│
├──┼────────┼────────────────┤
│十八│午○○          │美金二十萬元（宋桂英介紹投資）  │
├──┼────────┼────────────────┤
│十九│鄭秀麗          │美金四十六萬三百三十四．八七元  │
│    │                │（以卯○○名義投資，酉○○介紹  │
│    │                │ 投資）                         │
├──┼────────┼────────────────┤
│二十│未○○          │美金三十一萬四千三百四十五．一九│
│    │                │元（王永先之母借其名義投資，宋桂│
│    │                │英介紹投資）                    │
├──┼────────┼────────────────┤
│二一│戊○○○        │美金七萬零九百二十七．九七元    │
├──┼────────┼────────────────┤
│二二│丁○○          │美金八萬七千三百零二元          │
├──┼────────┼────────────────┤
│二三│子○○          │一百十六萬元                    │
├──┼────────┼────────────────┤
│二四│辰○○          │二百九十萬元                    │
├──┼────────┼────────────────┤
│二五│楊錦泓          │一百七十三萬元九千九百七十六元  │
├──┼────────┼────────────────┤
│二六│癸○            │美金四萬三千九百七十六元（甲○○│
│    │                │介紹投資）                      │
├──┼────────┼────────────────┤
│二七│己○○          │五十八萬元（酉○○介紹投資）    │
├──┼────────┼────────────────┤
│二八│宇○○          │二百三十五萬元                  │
├──┼────────┼────────────────┤
│二九│宙○○          │二百零七萬元（楊王婉慧介紹投資）│
├──┼────────┼────────────────┤
│三十│江慧玲          │一百七十四萬元                  │
├──┼────────┼────────────────┤
│三一│林佩芬          │一百七十四萬元                  │
├──┼────────┼────────────────┤
│三二│石進祥          │二百三十二萬元（楊王婉慧介紹投資│
│    │                │）                              │
├──┼────────┼────────────────┤
│三三│石玉蓮          │八十七萬元（楊王婉慧介紹投資）  │
├──┼────────┼────────────────┤
│三四│楊王婉慧        │一百七十四萬元                  │
├──┼────────┼────────────────┤
│三五│王麗嬌          │一百十萬元（楊王婉慧介紹投資）  │
├──┼────────┼────────────────┤
│三六│賴呂阿粉        │八十七萬元（楊王婉慧介紹投資）  │
│    │（已改名呂烝馨）│                                │
├──┼────────┼────────────────┤
│三七│林中興          │二百三十二萬元（陳國良介紹投資）│
├──┼────────┼────────────────┤
│三八│何永誠          │四百六十四萬元（陳國良介紹投資）│
├──┼────────┼────────────────┤
│三九│林武鋒          │三百十九萬元（陳國良介紹投資）  │
├──┼────────┼────────────────┤
│四十│陳秋月          │一百七十四萬元（陳國良介紹投資）│
└──┴────────┴────────────────┘
　　　　　　　　　　　　　　　　　　　　　　　　　　　　Ｒ
